【裁判字號】    95,交抗,15
【裁判日期】    950609
【裁判案由】    聲明異議
【裁判全文】
臺灣高等法院臺南分院刑事裁定          95年度交抗字第15號
  抗  告  人  甲○○
  即受處分人           國民統.
上列抗告人因違反道路交通管理處罰條例案件，不服臺灣臺南地
方法院中華民國94年12月14日裁定 (94年度交聲字第473號)，提
起抗告，本院裁定如下：
    主  文
抗告駁回。
    理  由
一、本件抗告意旨略以：抗告人於事故發生時，已有向承辦員警
    提出並無追撞前車之事，但承辦員警稱有問題再去申訴就好
    了，故抗告人因而事後才提出申訴。而觀之汽車之追撞都會
    自己先算其是第幾台車，推算應該被撞幾次，這根本無法釐
    清事故發生之真相。又汽車與汽車擦撞一定會留下對方之油
    漆顏色，但抗告人所駕駛之汽車，並未留下前車油漆，前車
    也未留下抗告人汽車之油漆，且抗告人駕駛之汽車只留下後
    車之油漆，從而原審法官認定抗告人一定有追撞前車，顯有
    未當，爰提起抗告求為撤銷原裁定等語。
二、按汽車行駛於高速公路、快速公路或設站管制之道路，不遵
    使用限制、禁止、行車管制及管理事項之管制規則而有未保
    持安全距離者，處汽車駕駛人新臺幣（下同）3,000元以上
    6,000元以下罰鍰，道路交通管理處罰條例第33條第1項第2
    款定有明文，又依同條例第63條第1項第1款規定，並應記違
    規點數1點。次按汽車行駛高速公路，前後兩車間之行車安
    全距離，在正常天候狀況下，依高速公路交通管制規則第6
    條第1項之表列規定，小型車之最小距離（公尺）為其車速
    （公里／小時）之2分之1；第1項規定如遇濃霧、濃煙、強
    風、大雨、夜間行車或其他特殊狀況時，其安全距離應酌量
    增加，高速公路交通管制規則第6條第1、2項規定甚明。
三、經查：
  (一)抗告人即受處分人於94年9月1日18時25分許，駕駛車牌號碼
    TW-9197號自小客車，沿國道一號高速公路南向車道行駛，
    途經國道1號高速公路南向301公里加500公尺處附近時，因
    內側車道有車輛停放，行使同路段之前車即第三人李木榮所
    駕駛車牌號碼ZO-8927號自小客車（抗告人所指稱第2台車）
    經發現即緊急煞車，抗告人雖已隨之緊急煞車，並由內側車
    道轉換至外側車道，惟因未與前車保持隨時可以煞停之安全
    距離，致仍追撞李木榮所駕駛之上開自小客車，經警以抗告
    人有違反修正前道路交通處罰條例第33條第1項規定（修正
    後之現行規定則為同條例第33條第1項第2款）掣單舉發，並
    經交通部公路總局嘉義區監理所臺南監理站依據修正前之上
    開規定，於94年10月4日裁處異議人罰鍰3,000元，並依同條
    例第63條第1項第1款記違規點數1點等事實，業據抗告人於
    警詢時供承在卷（見原審卷第20頁背面），並有內政部警政
    署國道公路警察局公警局交字第Z0000000號舉發違反道路交
    通管理事件通知單及交通部公路總局嘉義區監理所臺南監理
    站嘉監南字第裁74－Z0000000號違反道路交通管理事件裁決
    書在卷可參。
  (二)抗告人雖以上開情詞置辯。但查：
  １依卷附現場第1台車至第4台車之車損照片所示，本件車禍撞
    擊結果使抗告人所駕駛上開車輛左前車頭嚴重毀損，另第2
    台車車後右保險桿及其上車身變形掉落，第4台車（即8979-
    FQ號自用小客車）則保險桿、引擎蓋凹損、車前大燈破損，
    則若果如抗告人所辯「其僅遭第4台車自後撞擊，並無撞及
    前車即第2台車」之情，衡情抗告人上開車輛之左前車頭豈
    能嚴重毀損？
  ２再稽之抗告人於本件交通事故發生後，當日20時07分許製作
    警詢筆錄時自承：「我車行駛內側車道，因為前車ZO-8927
    號（即第2台車）煞車，我車立即向外側車道做閃避，以致
    我車不慎左前車頭撞擊前車ZO-8927號車後，我車停於外側
    車道，並有斜停於外側車道後，我車又被後方一部自小客車
    8979-FQ號（即第4台車）追撞我車左前車頭及撞擊前車ZO-8
    927號車而肇事。」等語（見原審卷第20頁背面之國道公路
    警察局道路交通事故談話紀錄表）；証人即第2台車駕駛李
    木榮於警詢時證述：「我今日駕駛車號ZO-8927自小客車於
    上述時地行經該路段時，突然發現前車停止於內側車道，我
    見狀立即踩煞車停止，隨即遭後方同車道駛來之TW-9197從
    後追撞第一次，再遭後方車輛8979-FQ自小客車從後追撞第
    二次肇事。」等語（見原審卷第21頁）；另証人即自後追撞
    ZO-8927號及TW-9197號車之第4台車（即8979-FQ號自小客車
    ）駕駛人陳嘉斌亦證稱：「我行駛於內側車道前約20公尺見
    已發生事故，我踩剎車但仍來不及，撞到ZO-8927右後方及
    TW-9197左前方‧‧‧」等語（見原審卷第22頁）。並佐以
    抗告人上開車輛受損情形，足認抗告人見同向行駛在前之証
    人李木榮車煞停時，抗告人雖有向外側車道閃避，但因未保
    持安全距離，閃避不及而撞及李木榮之車，隨後又為陳嘉斌
    所駕駛之車輛撞及，抗告人上開車輛之左前車頭始受有嚴重
    之損害，抗告人所辯未追撞前車云云，自難信採。
  ３抗告人雖又辯稱「其所駕駛之汽車，並未留下前車即証人李
    木榮車之油漆，前車亦未留下抗告人汽車之油漆，且抗告人
    駕駛之汽車只留下後車之油漆，足認抗告人並未追撞前車」
    云云。然本件抗告人肇事後，其所駕駛之車輛左前車頭嚴重
    ，且係先撞及李木榮車後，再為後車即陳嘉斌車所撞及，已
    如上述，且依証人陳嘉斌証述「其車有撞及被告車左前方」
    等情（見原審卷第22頁），則抗告人所駕駛之車輛是否留下
    前車即証人李木榮車之油漆，是否可明顯看出，即非無疑。
    況依抗告人於原審所提出之肇事後ZO-8927號、8979-FQ、TW
    -9197號車輛受損之照片，除TW-9197號車左前車頭部分夾有
    白色碎片外，是否留有前、後車之油漆，尚難明顯看出，則
    抗告人所辯，亦無可採。
四、綜上事證，抗告人於上開時、地，有未保持安全距離之違規
    事實，足堪認定，抗告人所辯，均無可採。從而原處分機關
    依修正前道路交通處罰條例第33條第1項及第63條第1項第1
    款等規定，裁處異議人罰鍰3,000元，並記違規點數1點，原
    審並據以駁回抗告人之異議，認事用法，並無不合，抗告人
    猶執前詞指摘原裁定不當，並無理由，應予駁回。
據上論斷，依道路交通案件處理辦法第26條、刑事訴訟法第412
條，裁定如主文。
中    華    民    國    95    年    6     月    9     日
                  刑事第四庭    審判長法  官  吳志誠
                                      法  官  蔡美美
                                      法  官  陳珍如
以上正本證明與原本無異。
不得再抗告。
                                      書記官  岑  玢
中    華    民    國    95    年    6     月    9     日


司法院資訊處製作；財團法人民間司法改革基金會備份。
